【裁判字號】    97,抗,8
【裁判日期】    970319
【裁判案由】    假扣押
【裁判全文】
臺灣高等法院花蓮分院民事裁定             97年度抗字第8號
抗  告  人  甲○○
即債務  人
上列抗告人與相對人乙○○間假扣押事件，抗告人對於中華民國
96年12月14日臺灣花蓮地方法院96年度裁全字第1246號民事裁定
提起抗告，本院裁定如下：
    主  文
抗告駁回。
抗告訴訟費用新台幣壹仟元由抗告人負擔。
    理  由
一、按債權人就金錢請求或得易為金錢請求之請求，欲保全強制
    執行聲請假扣押，如就債務人所應受之損害，已供法院所定
    之擔保者，法院得予准許，民事訴訟法第522條第1項、第52
    6條第2項定有明文。且假扣押者，係債權人就金錢請求、或
    得易為金錢請求之請求，為免日後不能強制執行或甚難執行
    之虞，於本案訴訟繫屬前後，向法院聲請裁定暫時查封債務
    人之財產而禁止其處分。而法院僅得依聲請人所釋明之原因
    及證據從形式上觀察為已足，不得作實體上之審認。次按假
    扣押之執行，應於假扣押之裁定送達同時或送達前為之；債
    權人收受假扣押或假處分裁定後已逾30日者，不得聲請執行
    ，強制執行法第132條第1項、第3項，定有明文。顯見假扣
    押之保全程序重在隱密、迅速及為避免債務人脫產使然。另
    為兼顧債務人之權益，同條文第2項，亦設有假扣押裁定不
    能送達債務人之法律效果。本件債權人即相對人主張對於抗
    告人有新台幣 (下同）1,087,000元之債權，並提出取款條
    影本、臺灣花蓮地方法院96年促字第13400號支付命令影本
    等為據，而聲請假扣押。原裁定依上開規定，命供擔保後為
    假扣押，並無不合。
二、抗告意旨略以：
（一）上開臺灣花蓮地方法院96裁全字第1246號裁定係本件相對
      人於民國96年12月13日下午提出假扣押之聲請，而法院迅
      速於96年12月14日裁定准予，然抗告人卻遲至97年1月25
      日1個多月後方簽領該裁定書，顯然違反強制執行法第132
      條規定。
（二）上開假扣押裁定之聲請人係聘請原任職於該院之法官林國
      泰及曾泰源為代理人，致抗告人無論提出再多證據以證明
      本件債權、債務已因雙方立有同意書，而依民法第308條
      規定已消滅，均為已預設結果之一審法官違法不採。
（三）且本件相對人遲至一審判決前 (96年12月17日)方假藉抗
      告人正欲隱匿財產為由，提出假執行，顯然律師於未判決
      前已知悉本件一審判決結果。故抗告人明顯受到不公平之
      審理。爰提起抗告，請求廢棄原裁定等語。
三、經查：
（一）本件假扣押裁定之聲請人即本件相對人就其金錢債權之請
      求，提出債務人即本件抗告人已屆期而未支付之取款憑條
      影本20紙及本案訴訟繫屬之證明文件 (見原審卷第5-13頁
      ) ，並釋明就其金錢債權將來有不能執行或甚難執行之虞
      之原因，惟仍有釋明不足之處，故原審法院依民事訴訟法
      第526條、第527條之規定，裁定聲請人應供擔保而准予假
      押扣之聲請，同時諭知相對人亦可提供擔保以免為或撤銷
      假執行，以維債務人之權益。是原審准予本件假押扣聲請
      之裁定，並未違法。
（二）抗告意旨所稱相對人於96年12月13日提出聲請，法院迅速
      於1日內裁定准許，抗告人卻於97年1月25始於法院簽領該
      裁定云云，意指此二者間時間差距甚大，對抗告人而言，
      有違公平，然假扣押之保全程序本具迅速、隱密及為避免
      債務人即時脫產之特性已如前述，法院依法本應迅速裁定
      ，該裁定並應於假扣押之執行同時或於執行之後始送達，
      而本案中既無強制執行法第132條第2項裁定不能送達之情
      形，又無同條第3項債權人未於裁定後30日內未聲請執行
      之情事，其簽領裁定日期，則涉及抗告人受通知及收受之
      時間，其間並無任何違法或違反公平之處。是故抗告意旨
      指原審法院有違強制執行法第132條之規定，當屬誤解。
（三）末按假扣押所欲保全強制執行之權利，債務人若有爭執，
      應於現在繫屬之本案訴訟中，由法院予以裁判解決，尚非
      假扣押保全程序所得審究，是抗告人僅以聲請人聘請前
      法官為告訴代理人，又任意臆測聲請人早已預知判決結果
      ，指摘原審法院有審判不公之情節，惟並未提出任何證據
      證明原審法院違法之處，其恣意指摘原審裁判程序，顯於
      法無據，其抗辯並無理由。
（四）且兩造間有無債權存在，乃應待本案解決之問題，尚非本
      件假扣押程序所得審究。原裁定並已依法命相對人供擔保
      ，抗告人亦得供擔保免為或撤銷假扣押，抗告人權益已有
      所保障，抗告人據此對原裁定聲明不服，不能認為有理由
      。
四、據上論結，本件抗告為無理由，依民事訴訟法第495條之1第
    1項、第449條第1項、第95條、第78條，裁定如主文。
中    華    民    國    97    年    3     月    19    日
                    審判長法  官  何方興
                          法  官  林德盛
                          法  官  王紋瑩
如不服本裁定，應於收受送達後10日內向本院提出再抗告狀（僅
以適用法規顯有錯誤，並經本院之許可者為限），並繳納再抗告
費新台幣1千元；其未表明再抗告理由者，應於提出再抗告後10
日內向本院補提理由書狀（均須按照他造當事人之人數附繕本）
。
                          書記官  楊明靜
中    華    民    國    97    年    3     月    19    日
抗告時應提出委任律師或具有律師資格之人之委任狀；委任有律
師資格者，另應附具律師及格證書及釋明委任人與受任人有民事
訴訟法第466條之1第1項但書或第2項所定關係之釋明文書影本。
附註：
民事訴訟法第466條之1 (第1項、第2項)：
對於第二審判決上訴，上訴人應委任律師為訴訟代理人。但上訴
人或其法定代理人具有律師資格者，不在此限。
上訴人之配偶、三親等內之血親、二親等內之姻親，或上訴人為
法人、中央或地方機關時，其所屬專任人員具有律師資格並經法
院認為適當者，亦得為第三審訴訟代理人。


司法院資訊處製作；財團法人民間司法改革基金會備份。
